---
title       : Analyse Exploratoire de Données ; Graphiques
subtitle    : Formation NGS avec R - Octobre 2016
author      : Elodie Darbo, Aurélien Barré
job         : Centre de Bioinformatique de Bordeaux
framework   : io2012        # {io2012, html5slides, shower, dzslides, ...}
highlighter : highlight.js  # {highlight.js, prettify, highlight}
hitheme     : default      #
url:
  lib: ../../libraries
  assets: ../../assets

widgets     : [mathjax,quiz,bootstrap]            # {mathjax, quiz, bootstrap}
mode        : selfcontained # {standalone, draft}

---
# temp

```{r setup, echo = F, cache = F,results='hide',errors='hide',warnings='hide'}
suppressWarnings(library(knitr,quietly=T))
suppressWarnings(library(ggplot2,quietly=T))
suppressWarnings(library(dplyr,quietly=T))
suppressWarnings(library(ggbio,quietly=T))
suppressWarnings(library(reshape2,quietly=T))
# make this an external chunk that can be included in any file
# cat(5+5)
options(width = 100)
options(digits=2)
opts_chunk$set(message = F, error = F, warning = F, comment = NA, fig.align = 'center', dpi=200, tidy = F, cache.path = 'cache/', fig.path = 'fig/')
opts_chunk$set(tidy = FALSE)

knit_hooks$set(document = function(x){
  gsub("```\n*```r*\n*", "", x)
})
```

--- .segue .nobackground .dark
## Les questions d'analyse de données
* Descriptive
* Explorative
* Inferentielle
* Predictive
* Causale

<div class='source'>Jeff Leek, Data analysis</div>

---
## Descriptive
* Première étapes
* Résumé des données
* Exemples:
	* Données recensement, sondages,
	* Mean allele frequency
	* Moyenne d'expression d'un gène

---
## Explorative
* Pour décourvrir de nouvelles connexions
* Pour déterminer de futures analyses
* Ne doivent pas être généralisé/ utilisé pour la prédiction
* __Se base sur l'analyse de donées tabulées, de graphiques et de techniques d'analyses supervisées__

---
## Inferentielle
* À partir d'un sous-échantilonnage, généraliser à la population
* Déterminer autant la statistique (e.g. moyenne) que la certitude (e.g. intervalle de confiance)

---
## Prédictive
* Utiliser des mesures pour prédire la valeur d'autres mesures
* Est indépendant de la notion de causation
	* X peut très bien prédire Y sans être causallement lié a Y
	* La vente de glaces est un excellent prédicteur du risque de noyade (Variable confondante: l'été)

* Exemple:
	* Recommendations amazon
	* Signature prognostique basée sur des données transcriptomique

---
## Causale
* Comprendre l'influence d'une variable sur une autre
* Nécessite des experimentations propesctives et randomisées
* Exemples
	* Essais cliniques
	* Conséquences phénotypique de facteurs expérimentaux
	* Conséquences sur le transcriptome de facteurs expérimentaux






--- .segue .nobackground .dark

## Gaphiques R

---
Système graphique de R:
* Peut être personalisé à l'infini
* Peut générer des graphiques de très haute résolution (publication, print etc.)
* Graphiques totalement reproductibles et automatisables
* Début: en utilisant exclusivement les fonctions par défaut de R

---
## Liens
* [CRAN Tast view] (http://cran.r-project.org/web/views/Graphics.html)
* [Musée des graphiques](http://rgraphgallery.blogspot.fr) : Avec code source de chacun
* [Manuel graphique de R](http://rgm3.lab.nig.ac.jp/RGM/R_image_list?page=1603&init=true)
* [Manuel des arguments de graphiques en Français](http://pbil.univ-lyon1.fr/R/pdf/tdr75.pdf)

---
## Quelques graphiques de bases
* `plot` : X vs Y; ou fonction spécifique à l'objet (fonction __surchargée__)
* `pairs` : Affichage de données multivariées
* `barplot`: Hauteur vs X
* `boxplot`: Boites à moustaches, statistiques de distributions
* `hist`,`density`: Distributions vs X
* `dotchart`: Alternative efficace aux barplots
* `heatmap`: Grille de points



---
## Données exemples
Nous allons illustrer les différents graphiques possibles à l'aide du jeu de données `data(CO2)` fourni avec R. Il s'agit de la consommation de $CO_2$ de 6 plant
es du Quebec et de six plantes du Mississippi en fonction de la concentration en $CO_2$ ambient et dont la moitié furent congelées la veille.
```{r }
data(CO2)
CO2=tbl_df(CO2)
CO2
```


---
A voir aussi:
* [Gviz](http://www.bioconductor.org/packages/devel/bioc/html/Gviz.html)
* [RCircos](http://cran.us.r-project.org/web/packages/RCircos/index.html)
* [GenomeGraphs](http://bioconductor.org/packages/release/bioc/html/GenomeGraphs.html)
* [GenoPlotR](http://genoplotr.r-forge.r-project.org)
